臺灣板橋地方法院刑事判決　　　　　　99年度簡上字第1145號
上　訴　人　葉漢鵬
即　被　告
上列上訴人即被告因毀損案件，不服本院99年度簡字第4893號，
中華民國99年9 月16日第一審簡易判決（檢察官聲請簡易判決處
刑案號：98年度偵續字第316 號），提起上訴，本院管轄之第二
審合議庭認本案不應以簡易判決處刑，改依通常程序自為第一審
判決如下：
    主  文
原判決撤銷。
葉漢鵬無罪。
    理  由
一、檢察官聲請簡易判決處刑意旨以：被告葉漢鵬與賴弘毅係鄰
    居，前因互助會等糾紛而產生嫌隙，被告竟基於毀損之犯意
    ，於民國97年6 月17日14時許，在其位於新北市樹林區（臺
    北縣已於99年12月25日改制為新北市，原轄下鄉鎮市均改制
    為區，下同）八德街71巷19號2 樓住處，持可發射玻璃彈珠
    之不明器械朝賴弘毅停放在新北市○○區○○街71巷22號庭
    院內之車號1962-G W號自用小客車射擊，致該車後擋風玻璃
    破裂損壞，賴弘毅聞聲出外查看，在地上發現有3 顆彈珠，
    並循射出彈珠之彈道，查悉上情另提告訴，因認被告涉犯刑
    法第354 條之毀損罪嫌等語。
二、按犯罪事實應依證據認定之，無證據不得認定犯罪事實；又
    不能證明被告犯罪者，應諭知無罪之判決，刑事訴訟法第15
    4 條第2 項、第301 條第1 項分別定有明文。再按刑事訴訟
    法上所謂認定犯罪事實之證據，係指足以認定被告確有犯罪
    行為之積極證據而言，如未能發現相當證據或證據不足以證
    明，自不能以推測或擬制之方法，以為裁判基礎。而刑事訴
    訟上證明之資料，無論其為直接或間接證據，均須達到通常
    一般之人均不致有所懷疑，而得確信其為真實之程度，始得
    據為有罪之認定，若關於被告是否犯罪之證明未能達此程度
    ，而有合理懷疑之存在，致使無從形成有罪之確信，根據「
    罪證有疑，利於被告」之證據法則，即不得遽為不利被告之
    認定，復有最高法院29年上字第3105號、76年臺上字第4986
    號判例可資參照。
三、公訴人認定被告涉有毀損之罪嫌，主要係以告訴人賴弘毅所
    有之前述車輛確曾於上開時、地，遭他人以不明器械擊發彈
    珠損壞後擋風玻璃此情，業經告訴人指訴明確，並有扣案彈
    珠3 顆、裕信汽車樹林廠維修明細表及損壞照片14張在卷可
    憑，而被告對其於案發之際是否正在家中，有無他人得從旁
    作證，自始即無法統一說詞，另告訴人在發現汽車玻璃遭人
    射破後，隨即報案協請員警陪同至後方公寓內訪查發現被告
    在家，再輔以可能之彈珠發射彈道比對，亦僅有被告所住2
    樓陽臺最有可能為擊發地點，遂憑此推論前開犯行應為被告
    所為。訊據被告固對告訴人受有相關損害此節不予爭執，然
    堅決否認有何公訴人所指之毀損罪嫌，辯稱：本案並無任何
    直接證據可證伊確為下手射破告訴人汽車玻璃之人，伊願接
    受測謊以表清白等語。
四、本院查：
（一）證據能力之判斷：參諸刑事訴訟法第159 條之5 第1 項、
      第2 項規定，凡經當事人於審判程序同意作為證據，法院
      審酌該言詞陳述或書面陳述作成時之情況，認為適當者，
      得為證據；當事人於法院調查證據時，知有同法第159 條
      第1 項不得為證據之情形，而未於言詞辯論終結前聲明異
      議者，視為有前項之同意（指同條第1 項之同意作為證據
      ），此即為刑事訴訟法容許得作為證據之傳聞法則例外規
      定，則檢察官、被告於本案言詞辯論終結前，既均未就本
      院所調查之下述各項供述證據主張有刑事訴訟法第159 條
      第1 項不得為證據之情形，本院復審酌各該證據作成時之
      情況，認為適當，是本案經調查之證據均有證據能力。至
      以下所用其餘非屬供述證據部分，既未有傳聞法則之適用
      ，復查無違法取證之情事存在，當亦得作為證據，合先敘
      明。
（二）公訴人雖謂被告與告訴人間前曾為互助會之進行狀況生有
      嫌隙，然據告訴人所陳之：伊跟葉漢鵬之糾紛大概在84年
      左右，當時葉漢鵬的母親與伊們家有會款糾紛等語，當知
      告訴人亦不否認前開爭執本僅止於其等家人之間，與告訴
      人及被告原無任何直接關連，凡此亦有被告自承之：伊與
      賴弘毅無仇恨，沒有與他有財物上之糾紛，但伊家跟他在
      十幾年前有一些會款糾紛，但是伊認為那件事在那個時候
      就已經圓滿解決了等語同可為證，則容有疑問者為，縱被
      告與告訴人間早因過往家人跟會一事，自行將誤會擴至己
      身，終使彼此併遭牽連而難以化解，十數年來兩人不合情
      形理應不斷，大小衝突更屬可以預見，告訴人於案發之日
      一旦見及其汽車遭到外力擊射破壞，並向員警報案以求釐
      清之際，為何無法將之併予托出以佐其詞，本案告訴人最
      後仍只得把陳年舊事重行提及，反適足印證被告與其再無
      其他直接恩怨，從而，被告於此是否真存犯案動機，實堪
      存疑。
（三）公訴人另認由告訴人汽車玻璃遭外力射破之角度回推，面
      對告訴人車庫之公寓2 樓即被告住家陽臺正係發射位置此
      一推論應具相當可能。惟查，聲請簡易判決處刑書內述及
      若比對彈道射擊方向，當屬在被告住處之人較能持用器械
      擊中告訴人汽車後方玻璃此點，其根據究竟何在，已然令
      人費解，而本案發生之後，既無任何刑事專業鑑識人員到
      場採證，精準標示擊破告訴人汽車後擋風玻璃之彈珠最後
      落於何處，進而連向玻璃破碎位置，再據此明確還原真正
      彈道，單憑想像推估如上，其中必然隱含之計算謬誤實屬
      不言可諭。甚證人即告訴人委請到場之員警陳一平亦到庭
      證稱：伊不知道除了被告2 樓住處，有無其他地方可能造
      成本案毀損情形，因那裡很空曠，每個方向都可以看到告
      訴人停車的位置，伊當日也未將被告住處公寓之4 個樓層
      均予逐戶查訪，縱從該處4 樓，亦有可能射入告訴人車窗
      玻璃，因為車棚是半開放式的等語，而在本院藉卷附告訴
      人車庫圍牆欄杆外側照片為例提示之後，證人陳一平更進
      而承認：（從偵卷第28頁下方照片應可看到，若站在欄杆
      外面，就算是在巷道內依稀也可看到告訴人所停放的車輛
      ，有何意見？）沒有意見，應該是這樣等語，則在窺視瞄
      準告訴人車庫之角度來源本有多端，事發當時是否絕無他
      人得予接近該處，進而順利持械擊破告訴人汽車玻璃亦非
      可篤定之情況下，所謂被告住處發射彈珠損壞告訴人汽車
      玻璃可能性居高，毋寧已成速斷之說，即便告訴人曾稱：
      案發當時伊看到被告住處之玻璃門及紗窗均打開等語，在
      全難歸納得出門窗未閉即屬犯行實施後必存現象此一經驗
      法則確係存在之前，又豈能遽然執之以為不利被告認定所
      憑。
（四）公訴人所舉前開證據，原難將毀損告訴人汽車車窗之犯行
      完全指向被告所為，且排除其他之一切解釋可能，對其自
      無從形成真曾違犯本案之確信心證。又被告最初就案發當
      時是否在家，及在旁朋友為何等相關辯解，固曾有所言矛
      盾，及與尋得友人即證人葉宗賢陳稱不一之處，然按事實
      審法院對於證據之取捨，依法雖有自由判斷之權，然積極
      證據不足證明犯罪事實時，被告之抗辯或反證縱屬虛偽，
      仍不能以此資為積極證據應予採信之理由；又認定犯罪事
      實應依證據，為刑事訴訟法所明定，故被告否認犯罪事實
      所持之辯解，縱屬不能成立，仍非有積極證據足以證明其
      犯罪行為，不能遽為有罪之認定，最高法院早即著有30年
      上字第482 號、30年上字第1831號判例意旨可供參照，準
      此，本案公訴人之積極證據顯既已有不足，縱被告難另憑
      藉有利證據自陳清白，仍不得逕為其不利之認定，遑論經
      被告一再聲請，為本院送請內政部警政署刑事警察局對其
      進行測謊鑑定後，被告在否認以器械發射玻璃珠打告訴人
      住家或汽車，亦否認知道是由何人開槍之回答中，雖因生
      理圖譜反應欠缺一致性，無法進行準確鑑判，有該局100
      年3 月22日刑鑑字第1000038708號函附鑑定書與資料得為
      對照，惟亦查無其曾另有明顯說謊之跡象，要難再藉畏罪
      情虛乙事相質被告。
五、綜上各述，公訴人指稱被告朝告訴人汽車發射彈珠，造成該
    車後擋風玻璃損壞之結果，就此應負毀損之責，所憑事證，
    尚未達於通常一般人均不至於有所懷疑，確信其已臻真實之
    程度。此外，復查無其他事證可認被告確有公訴意旨所述前
    開毀損犯行，於此既無從形成被告有罪之心證，是以揆諸首
    揭法文與判例意旨，並基於無罪推定之原則，本院自應為被
    告無罪判決之諭知。
六、按對於簡易判決之上訴，準用刑事訴訟法第3 編第1 章及第
    2 章之規定，管轄第二審之地方法院合議庭受理簡易判決上
    訴案件，應依通常程序審理，其認案件有刑事訴訟法第452
    條之情形者，應撤銷原判決，逕依通常程序為第一審判決，
    此為法院辦理刑事訴訟簡易程序案件應行注意事項第14項所
    明定。本案被告既經應為無罪判決，則檢察官對其聲請簡易
    判決處刑，顯不合刑事訴訟法第449 條所定得以簡易判決處
    刑之案件，爰撤銷原審判決，並依同法第452 條之規定，逕
    依通常程序為第一審判決。
據上論斷，應依刑事訴訟法第455 條之1 第3 項、第452 條、第
369 條第1 項前段、第364 條、第301 條第1 項，判決如主文。
本案經檢察官楊瀚濤到庭執行職務。
中    華    民    國    100   年     5    月    19    日
                  刑事第五庭審判長  法  官  胡堅勤
                                    法  官  高增泓
                                    法  官  盧軍傑
如不服本判決，應於判決送達後10日內敘明上訴理由，向本院提
出上訴狀 (應附繕本) ，上訴於臺灣高等法院。其未敘述上訴理
由者，應於上訴期間屆滿後20日內向本院補提理由書「切勿逕送
上級法院」。
以上正本證明與原本無異。
                                    書記官  周玉茹
中    華    民    國   100    年    5     月    19    日